最高法院刑事判決　　　　　　九十六年度台上字第三００三號
上　訴　人　甲○○
選任辯護人　李慶松律師
上　訴　人　己○○
　　　　　　乙○○
　　　　　　丙○○
　　　　　　丁○○
　　　　　　戊○○
上列上訴人等因常業詐欺案件，不服台灣高等法院台中分院中華
民國九十五年三月二十九日第二審判決（九十五年度上訴字第三
七三、三七八號，起訴案號：台灣台中地方法院檢察署九十四年
度偵字第五四九九、五七四五、六三九九、六四三六、六四三七
、七四三八、七四六七、七六二八、八五一九號），提起上訴，
本院判決如下：
    主  文
上訴駁回。
    理  由
按刑事訴訟法第三百七十七條規定，上訴於第三審法院，非以判
決違背法令為理由，不得為之。是提起第三審上訴，應以原判決
違背法令為理由，係屬法定要件。如果上訴理由狀並未依據卷內
訴訟資料，具體指摘原判決不適用何種法則或如何適用不當，或
所指摘原判決違法情事，顯與法律規定得為第三審上訴理由之違
法情形，不相適合時，均應認其上訴為違背法律上之程式，予以
駁回。本件上訴人丙○○上訴意旨略稱：原判決附表（下稱附表
者，均同）三編號十二、二十四、三十、三十一、三十二、三十
三等六筆偽造簽帳單並非伊所為，原審未加調查仍為臚列，有判
決認定事實與所採證據不符及判決理由矛盾之違法云云。上訴人
甲○○上訴意旨略以：（１）原判決第十二頁一方面認定王建利
為監視伊等人有無依照王建中之指示盜刷，一方面又於第十三頁
認定王建利應與伊等人負共同正犯之責。惟監視行為並非常業詐
欺之構成要件，原判決對於伊與王建利有如何之犯意聯絡及行為
分擔並未說明，有理由不備之違法。（２）特約商店於伊等人刷
卡後，既然可向銀行請款，則何有受詐術陷於錯誤而交付貨物之
情形？若甲○○等人果有詐取財物之行為，受害人為何人？原判
決對此未加調查，又認伊等人有常業詐欺，有判決不備理由之違
法。（３）原判決第十三頁認王建利應對伊就附表二編號十七、
十八負共同正犯之責，而第十六頁又謂王建利應對伊等人之全部
行為負共同正犯之責，究竟伊應與哪些被告負共犯責任，原判決
有理由矛盾之違法。（４）原判決附表所列信用卡之發卡銀行均
為外國銀行，而該等外國銀行究竟為哪些銀行，受害人為哪些人
，該銀行有無付款給特約商店、損失金額等，原判決均未調查，
有應於審判期日調查而未予調查之違法。（５）原判決附表一至
九、附表十九，乃記載偽卡號碼、盜刷地點、損失金額等，對於
該等犯罪行為之行為人並未調查，然原判決第十三頁又謂王建利
應對附表二編號十七、十八之盜刷行為負共同正犯之責，顯然原
審對此並非不能調查，有應於審判期日調查而未予調查之違法。
（６）伊當時乃因欠王建中錢，才答應王建中之要求擔任車頭，
並無以犯罪行為為生活之職業，恃以為生之意。原判決對伊論以
常業詐欺，有判決不適用法令或適用不當之違法。（７）民國九
十五年七月一日起施行之刑法已經刪除常業犯，原判決自應撤銷
改判等語。上訴人乙○○上訴意旨略以：（１）伊在原審迭次主
張係因不知道真正被害人為何人，致無法提出賠償，而非拒不賠
償。依據最高法院九十年度台上字第六０四五號判決，伊在原審
之犯後態度與第一審顯然不同。原判決仍未調查真正被害人為何
人，而駁回伊之上訴，有判決不備理由之違法。（２）附表一至
九所載刷卡交易金額均由國外發卡銀行支付，並未記載證據。又
共同被告戊○○已經提出附表九編號三交易之和解書。故原判決
認定事實有誤。原判決並未調查事實，亦未說明何以不採信和解
書之理由，有未調查證據以及理由不備之違法。（３）本案偽造
信用卡所屬國外發卡銀行名稱、地址以及各發卡銀行是否已經支
付各偽卡盜刷交易款項給特約商店等事實，以及最終承擔盜刷損
失者為特約商店、持卡人或發卡銀行等，原判決並未調查，有應
於審判期日調查而未予調查之違法。（４）附表一至九乃各被告
單獨行使偽造信用卡藉以實施詐欺行為，並無其他被告分擔之行
為，則各被告應就自己行使偽卡以及詐欺行為負責。並無成立共
同正犯之餘地。（５）本件犯罪事實並未記載卡面表彰之國內銀
行名稱、卡號代表之國外銀行名稱等，對於犯罪被害人亦未標明
，乃有事實記載不全之違法。（６）本案收取銷售犯罪所得財物
之共犯汪益進，因在第一審認罪協商而獲緩刑（台灣台中地方法
院九十四年訴字第二二七四號），而伊有賠償之誠意卻無法尋得
被害人，原判決違法云云。上訴人戊○○上訴意旨略以：（１）
伊於原審審理中已經與店家達成和解，且店家對該筆刷卡資料已
經退貨，故發卡銀行並未支付該筆刷卡金額。原判決對該等犯後
態度並未審酌，有應於審判期日調查而未予調查、理由不備及未
依證據認定犯罪事實之違法。（２）伊在原審宣判前，針對附表
九編號第一、二筆偽卡交易，因不知國外發卡銀行，致無法提出
賠償之刷卡金額六千九百四十元，但已經該筆金額捐給財團法人
犯罪被害人保護協會台灣台中分會，有匯款回條在卷。原判決未
審酌伊之犯後態度，有判決不備理由及理由矛盾之違法。（３）
附表一至九乃各被告單獨行使偽造信用卡藉以實施詐欺行為，並
無其他被告分擔之行為，則各被告應就自己行使偽卡以及詐欺行
為負責。並無成立共同正犯之餘地。（４）本件犯罪事實並未記
載卡面表彰之國內銀行名稱、卡號代表之國外銀行名稱等，對於
犯罪被害人亦未標明，乃有事實記載不全之違法。（５）本案偽
造信用卡所屬國外發卡銀行名稱、地址以及各發卡銀行是否已經
支付各偽卡盜刷交易款項給特約商店等事實，以及最終承擔盜刷
損失者為特約商店、持卡人或發卡銀行等，原判決並未調查，有
應於審判期日調查而未予調查之違法等語。上訴人己○○上訴意
旨略以：原判決第七頁認定伊有附表十九編號一－十三之盜刷行
為，但伊對附表十九編號十三部分，僅承認有簽署「高英傑」簽
帳單一張，其餘部分非伊之盜刷行為，原判決未剔除該部分，而
將附表十九編號十三全部刷卡筆數認為是伊之犯罪事實，有認定
事實與證據不相符合之理由矛盾、以及不採伊辯稱又未說明理由
之理由不備違法。上訴人丁○○上訴意旨略以：（１）伊因無工
作，參與十數天後，即行離開該群人，隨後即找尋正當工作，且
分取不到一萬多元之報酬，並無常業之意思。原判決有未於審判
期日調查證據之違法。（２）伊負擔家中經濟重任，且自行到案
，應改以行使偽造信用卡罪論斷。（３）原判決理由並未說明伊
究竟如何與其他被告籌組詐欺集團，以及如何分取報酬。又未說
明認定伊有附表七盜刷明細之依據，有理由不備之違法云云。
惟查原判決依憑上訴人等之自白，共同被告李冠緯、詹岳秦、王
偉穎於原審或第一審之供述，附表二至附表九、附表十九所示共
犯於警詢及偵查中之供述，證人王建中、王建利之證言，偽造之
信用卡、偽造之身分證、駕照等詳如附表十至附表十八所示之物
、台灣高等法院被告（己○○）前案紀錄表等證據，資以認定上
訴人等有原判決事實欄所記載之犯罪事實，因而維持第一審依想
像競合犯、刑法修正前連續犯、牽連犯之例，從一重分別論處上
訴人共同以犯意圖為自己不法之所有，以詐術使人將本人之物交
付為常業各罪刑（己○○為累犯）之判決，駁回上訴人等在第二
審之上訴，已詳述其所憑之證據及認定之理由。對於甲○○以：
案發後供出主謀，交保後且配合警方辦案等情；乙○○以：伊跟
配偶三年前離婚，有小孩四歲要照顧，家計由伊負擔等情；丁○
○以：伊目前在知名企業友達公司服務，父母親身體不好等情；
戊○○以：伊剛結婚，我目前已經找到工作等情；己○○以：伊
因父親罹患癌症需要醫藥費的支出，才為本件犯行等情；並均與
丙○○等均認第一審判決量刑過重，且渠等已企圖與店家聯絡，
尋求和解，惟店家以信用卡消費已獲銀行支付未受損失，致未能
和解，請求從輕量刑並為緩刑宣告云云；經綜合調查證據之結果
，認均無理由，在判決內加以指駁。又公訴意旨另以：己○○與
綽號「董仔」之王建中等人，共同意圖為自己不法之所有，並基
於行使偽造信用卡、偽造私文書之概括犯意聯絡，組成偽造信用
卡盜刷之常業詐欺集團，由「董仔」負責提供偽造信用卡及統籌
集團之運作，指派甲○○、乙○○、王建利、「阿明」等人擔任
「車頭」（即駕車並指揮車手盜刷之人），己○○等人則擔任「
車手」（即實際盜刷之人），持如附表二十、二十一所示之偽造
信用卡至如附表二十、二十一所示之特約商店盜刷購物，並在特
約商店簽帳單上（一式兩聯，一式為特約商店存根聯、一式為持
卡人存根聯）偽簽如附表二十、二十一所示「高英傑」等人之署
名，再將該簽帳單存根聯持交特約商店而行使，使該等特約商店
人員陷於錯誤，誤認係真正持卡人持該信用卡刷卡購物，而分別
交付其刷卡消費之如附表二十、二十一所示之高爾夫球球具等物
品（偽造信用卡卡號、盜刷時間、特約商店、盜刷金額、偽簽署
名或在場共犯之行為樣態，均詳如附表二十、二十一所示），均
足生損害於各特約商店、被偽造署名人、真正持卡人、發卡銀行
之權益及信用卡之交易安全。得手後，其等即將贓物帶回哈茶族
，由「董仔」當場以市價約四至六折的價格，賣與綽號「旺旺」
之成年男子，變現朋分，因認己○○此部分亦涉犯行使偽造信用
卡、行使偽造私文書及常業詐欺取財罪嫌部分。查附表二十部分
，被訴犯罪之時間自九十三年十一月十三日起至同年十二月二十
五日止，與第一審法院於九十三年十二月二十八日之九十三年度
訴字第二七七三號論處己○○連續牽連犯行使偽造信用卡、行使
偽造私文書及常業詐欺取財罪之確定判決部分（九十四年三月一
日確定，有前開判決一份及台灣高等法院被告〈己○○〉前案紀
錄表在卷可憑），時間緊接、所犯罪名相同，顯係基於概括犯意
反覆為之，有連續犯之裁判上一罪關係，此部分犯罪時間在上開
確定判決宣示日之前，自為前案確定判決效力所及，原應諭知免
訴之判決，因公訴人認己○○此部分之犯行，與上開論罪科刑部
分為連續犯之裁判上一罪關係或實質上之一罪關係，不另為免訴
之諭知；至附表二十一部分，經綜合調查證據之結果，認己○○
此部分之犯罪尚屬不能證明，依法原應諭知無罪之判決，以公訴
人認此部分之犯行，與上開論罪科刑部分為連續犯之裁判上一罪
關係或常業犯實質上之一罪關係，不另為無罪之諭知；再，甲○
○、乙○○、丙○○、丁○○、戊○○行使偽造信用卡部分，業
據公訴人於起訴書之犯罪事實欄內載明，僅於證據並所犯法條欄
內漏列該部分所犯法條而已，應認業已起訴；又乙○○、丙○○
、偽造公印文部分與已起訴偽造國民身分證特種文書、常業詐欺
取財罪部分，有牽連關係，為起訴效力所及；己○○行使偽造信
用卡部分，業據公訴人於起訴書之犯罪事實欄內載明，僅於證據
並所犯法條欄內漏列該部分所犯法條，應認業已起訴；又台灣台
中地方法院檢察署九十四年度偵字第一五四三五號就己○○所犯
附表十九之行使偽造信用卡、行使偽造私文書及常業詐欺取財犯
行移送第一審法院併案審理，該部分與已起訴部分為同一事實，
為起訴效力所及，法院均應一併審理，分別在判決內加以說明。
原判決所為論述，核與卷證資料相符，從形式上觀察，並無違背
法令之情形。查共同正犯之意思聯絡，並不限於事前有所謀議，
即僅於行為當時有共同犯意之聯絡，亦屬之。且其表示之方法，
亦不以明示通謀為必要，即相互間有默示之合致，亦無不可。原
判決以上訴人等人就原判決事實欄所記載之行使偽造信用卡、行
使偽造私文書罪、常業詐欺取財罪犯行，彼此間及與判決確定共
犯陳銘祥、黃威凱及王建中、綽號「阿明」之不詳男子等人間，
及乙○○、丙○○就行使偽造特種文書、偽造公印文，各與王建
中間，分別均有犯意之聯絡及行為之分擔，為共同正犯；上訴人
等人先後多次行使偽造信用卡、行使偽造私文書之犯行，乙○○
、丙○○先後行使偽造特種文書之犯行，均時間緊接，犯罪構成
要件相同，顯均係基於概括犯意反覆為之，均為連續犯，應依刑
法第五十六條之規定論以一罪，並加重其刑；上訴人等之犯罪行
為該當常業詐欺取財罪之要件；甲○○、丁○○、戊○○、己○
○所犯行使偽造信用卡、行使偽造私文書、常業詐欺取財罪間，
及乙○○、丙○○所犯行使偽造信用卡、行使偽造私文書、行使
偽造特種文書、偽造公印文及常業詐欺取財罪間，各有方法結果
之牽連關係，為牽連犯，均從一重之常業詐欺取財罪處斷；均已
分別在判決內加以說明，雖用語稍嫌簡略，但於法尚無不合，並
無上訴意旨中此部分指摘之違法。又按認事採證、證據之取捨及
證據證明力之判斷，俱屬事實審法院之職權，苟無違背證據法則
，自不能指為違法。原判決對於上訴人等有本件犯行，已說明其
依憑之證據及認定之理由，對於上訴人等之辯解，認不可採，亦
在判決內詳述其不予採納之理由，並無上訴意旨所指違背法令之
情形。其餘上訴意旨所指各節，或為單純事實之爭執；或於原判
決之主旨不生影響之事項任意指摘；或原審已加審酌、論斷，屬
原審得本於職權裁量之事項，已於判決內詳述其認事採證及證據
取捨、判斷之理由，為其職權之適法行使，並無違背證據法則之
情形；或事證已臻明確並無再為傳訊調查必要之裁量事項，亦無
上訴意旨所指違背法令之情形；上訴意旨仍執前詞任意指摘原判
決違背法令，核與法律規定得為第三審上訴理由之違法情形均不
相適合，應認其等之上訴違背法律上之程式，予以駁回。又刑法
牽連犯、連續犯及第三百四十條雖已刪除，然本件比較新舊法之
適用，仍應以適用刑法修正前牽連犯、連續犯及第三百四十條之
規定，對上訴人等有利，原審於判決時雖未及審酌，但原判決並
無其他違背法令之情形，該部分對原判決不生影響，無庸撤銷改
判，合予指明。另原判決認乙○○、丙○○連續、牽連所犯之行
使偽造特種文書罪（刑法第二百十六條、第二百十二條）部分，
屬
不得上訴第三審之案件，渠對此部分一併提起上訴，自非法之所
許，應併予駁回，合以敘明。
據上論結，應依刑事訴訟法第三百九十五條前段，判決如主文。
中　　華　　民　　國　九十六　年　　六　　月　　六　　日
                      最高法院刑事第四庭
                          審判長法官  黃　一　鑫
                                法官  林　秀　夫
                                法官  徐　昌　錦
                                法官  趙　文　淵
                                法官  吳　　　燦
      本件正本證明與原本無異
                                      書  記  官
中　　華　　民　　國　九十六　年　　六　　月　 十二 　日
                                                      Ｅ
